臺灣高等法院高雄分院刑事判決　　　　 95年度上易字第832號
上　訴　人　臺灣高雄地方法院檢察署檢察官
被　　　告　甲○○
上列上訴人因被告違反動產擔保交易法案件，不服臺灣高雄地方
法院95年度易緝字第77號中華民國95年9 月28日第一審判決（起
訴案號：臺灣高雄地方法院檢察署93年度偵緝字第2286號），提
起上訴，本院判決如下：
    主  文
上訴駁回。
    理  由
一、按被告以外之人於審判外之陳述，雖不符前4 條之規定，而
    經當事人於審判程序同意作為證據，法院審酌該言詞陳述或
    書面陳述作成時之情況，認為適當者，亦得為證據；當事人
    、代理人或辯護人於法院調查證據時，知有第159 條第1 項
    不得為證據之情形，而未於言詞辯論終結前聲明異議者，視
    為有前項之同意，刑事訴訟法第159 條之5 亦定有明文。證
    人林士欽於警詢之陳述；另關於車牌號碼9912-FB 號自小貨
    車之附條件買賣買契約書、附條件買賣設定登記申請書、本
    票，被告甲○○（下稱被告）於原審同意作為證據。本院審
    酌該言詞陳述或書面陳述作成時之情況均屬正常，並未有顯
    不可信之情況，且與本案相關之待證事實具有關連性，認適
    當作為證據，依刑事訴訟法第159 條之5 第1 項之規定，認
    上開證據均具有證據能力。
二、公訴意旨略以：被告為柏佑科技有限公司（下稱柏佑公司）
    法定代理人，於民國91年10月30日以柏佑公司為債務人，被
    告及郭玉麟為連帶保證人，向匯豐汽車股份有限公司（下稱
    匯豐公司）以分期付款附條件買賣方式購買自用小客貨車乙
    部（車牌號碼9912-FB） ，並以之設定動產抵押權為擔保，
    買賣金額為新台幣（下同）713,900 元，約定分48期攤還，
    自91年11月30日起，至93年11月30日，每月1 期，每月償還
    14,800元，在價金未完全付清前，標的物所有權仍屬匯豐公
    司。被告為動產擔保交易之債務人，詎其取得車輛後，僅繳
    付1 期車款，自第2 期起即拒不付款，嗣並意圖自己不法之
    利益，於不詳期間，將該標的物遷移出契約所定保管地，致
    生損害於匯豐公司，因認被告涉犯動產擔保交易法第38條之
    罪嫌；並以證人即匯豐公司職員林士欽之指訴、附條件買賣
    契約書、動產擔保交易附條件買賣設定登記申請書、本票為
    其主要依據。
三、按依動產擔保交易法成立之交易，係屬要式行為，應以書面
    訂立契約，視其為動產抵押、附條件買賣或信託占有，分別
    載明其應記載之事項，此在該法第5 條、第16條、第17條及
    第33條規定甚明。孰為交易之債務人，即依此等契約之記載
    。至於保證契約，則為第三人與債權人訂立之從契約，並非
    要式行為。保證人雖負有保證債務，究僅為從屬於被保證之
    債務，其地位與債務人並不相同。動產擔保交易法第38條規
    定，既明文限制以債務人為犯罪主體，而未如同法第39條或
    第40條兼將第三人併列在內，顯係因特定之債務人關係而始
    成立之罪，保證人自不包括在內。除其有與債務人共同實施
    或教唆、幫助之情形，應依刑法第31條第1 項規定以共犯論
    之外，不得單獨為該罪之犯罪主體；司法院大法官會議釋字
    第227 號解釋在案。經查：被告係登記為柏佑公司法定代理
    人，有公司登記資料在卷可稽（原審卷第108 、112 頁）。
    而被告雖有在車牌號碼9912-FB 號自小貨車之附條件買賣契
    約書上債務人法定代理人及連帶保證人欄、附條件買賣設定
    登記申請書債務人欄、本票發票人及共同發票人欄等處簽名
    等情，固經證人林士欽於警詢證述，並有附條件買賣契約書
    、動產擔保交易附條件買賣設定登記申請書、本票附卷足憑
    （92他字第3308號卷第21、30至32頁）。然上述附條件買賣
    契約書上及附條件買賣設定登記申請書，被告僅係債務人柏
    佑公司之負責人即法定代理人，並非動產擔保交易法第38條
    所規定之債務人即犯罪主體，縱被告有將上述設定動產抵押
    之車輛遷移、處分、出質或為其他處分，亦不得令被告負上
    開法條之罪。至於被告雖同時為連帶保證人，惟查無其另有
    教唆、幫助或與債務人共同實施，應以共犯論之情形，亦無
    積極證據足資證明被告有何公訴意旨所指之犯行，自應諭知
    被告無罪之判決。
四、原審以被告罪證不足，而為被告無罪之諭知，核無違誤；檢
    察官上訴意旨，認原審未為有罪判決為不當，為無理由，應
    予駁回。又被告經合法傳喚，無正當理由不到庭，爰不待其
    陳述，逕行判決，併予敘明。
據上論斷，應依刑事訴訟法第368 條、第371 條，判決如主文。
本案經檢察官蔡國禎到庭執行職務。
中　　華　　民　　國　　96　　年　　1 　　月　　22　　日
                  刑事第五庭    審判長法  官  曾永宗
                                      法  官  任森銓
                                      法  官  王伯文
以上正本證明與原本無異。
不得上訴。
中　　華　　民　　國　　96　　年　　1 　　月　　22　　日
　　　　　　　　　　　　　　　　　　　書記官  黎  珍
